【裁判字號】    99,台非,163
【裁判日期】    990610
【裁判案由】    強盜等罪減刑及定應執行刑
【裁判全文】
最高法院刑事判決              九十九年度台非字第一六三號
上  訴  人  最高法院檢察署檢察總長
被      告  甲○○
上列上訴人因被告強盜等罪減刑及定應執行刑案件，對於台灣高
等法院台南分院中華民國九十六年十月十二日第二審確定裁定（
九十六年度抗字第三一四號），認為部分違法，提起非常上訴，
本院判決如下：
    主  文
上訴駁回。
    理  由
非常上訴理由稱：「一、按法律上屬於自由裁量事項，尚非概無
法律性之拘束，在法律上有其外部界限及內部界限，前者法律之
具體規定，使法院得以具體選擇為適當裁判，此為自由裁量之外
部界限。後者法院為自由裁量時，應考量法律之目的，法律秩序
之理念所在，此為自由裁量之內部界限。法院為裁判時，二者均
不得有所踰越。在數罪併罰而有二裁判以上，應定其應執行刑之
案件，法院所為刑之酌定，固屬自由裁量事項，然對於法律之內
、外部界限，仍均應受其拘束（貴院八十八年度台抗字第二七八
號裁定參照）。查本件受刑人甲○○所犯原裁定附表編號壹至參
等罪，前經台灣台南地方法院以九十三年度少連訴字第九號判決
判處有期徒刑捌月、捌年、壹年貳月並定應執行刑有期徒刑玖年
確定。檢察官以原裁定附表編號壹、參之罪犯罪時，均在民國九
十六年四月二十四日以前，合於減刑條件，聲請予以減刑，並與
附表編號貳所列不應減刑之犯罪所處之刑，定其應執行之刑。台
灣台南地方法院九十六年度聲減字第一０五一號裁定就附表編號
壹、參之罪，分別減為有期徒刑肆月、柒月，共減有期徒刑拾壹
個月，於與附表編號貳之罪，定應執行之刑，竟定為應執行有期
徒刑捌年拾壹月，較原判決所定應執行刑有期徒刑玖年，僅減少
有期徒刑壹個月。揆諸上揭貴院裁定意旨，第一審法院裁定就自
由裁量所為刑之酌定，顯有違減刑之目的之適用法則不當之違誤
。經受刑人提起抗告，乃原裁定未予撤銷，顯然違背法令，且於
受刑人不利。二、貴院九十八年度台非字第七０號、第一一五號
、第一三七號等判決，雖認類似情形並不違背法令。惟貴院九十
七年度台非字第四六九號、九十八年度台非字第五三號判決則認
類似情形有違減刑之目的，且與法院為裁判時，應考量法律之目
的，及法律秩序之理念之內部界限有悖，並不利於被告，當屬違
背法令。前後見解不一，標準如何？應有統一適用之必要。三、
依刑事訴訟法第四百四十一條、第四百四十三條提起非常上訴，
以資糾正」等語。
本院按數罪併罰，應依其分別宣告其罪之刑為基礎，定其應執行
刑，此觀刑法第五十一條規定自明，故一裁判宣告數罪之刑，雖
曾定其應執行刑，但如再與其他裁判宣告之刑定其執行刑時，前
定之執行刑當然失效，仍應以其各罪宣告之刑為基礎，定其應執
行刑，不得以前之執行刑為基礎，以與後裁判宣告之刑，定其執
行刑（本院五十九年台抗字第三六七號判例要旨參照）。又裁判
確定前犯數罪，有應減刑與不應減刑者，就應減刑之罪，依中華
民國九十六年罪犯減刑條例第二條、第四條、第六條至第八條及
第十條規定減刑後，與不應減刑之罪之宣告刑，適用刑法第五十
一條定其應執行之刑，為同條例第十一條定有明文。則數罪併罰
經定其應執行刑後，其有應減刑與不應減刑者，於減刑後另定其
執行刑時，其原定之執行刑既已失效，要不能以減刑後所定執行
刑較之原先所定已經失效之執行刑，未達減刑寬減之總刑度，而
指該減刑後所定執行刑為違法。本件被告甲○○所犯原裁定附表
編號1至3三罪，前經台灣台南地方法院以九十三年度少連訴字第
九號判決分別判處有期徒刑八月、八年及一年二月，併科罰金新
台幣十萬元，如易服勞役，以新台幣九百元即銀元三百元折算一
日，並就有期徒刑部分，定其應執行刑有期徒刑九年確定。檢察
官以原裁定附表編號1、3其犯罪時間均在九十六年四月二十四日
以前，合於減刑條件，聲請予以減刑，並與該附表編號2 所列不
應減刑之罪所處之刑，定其應執行之刑。台灣台南地方法院九十
六年度聲減字第一０五一號裁定因之就其附表編號1、3之罪，分
別減為有期徒刑四月、七月，共減有期徒刑十一個月，於與該附
表編號2 之罪，定應執行之刑，為有期徒刑八年十一月，較原確
定判決該三罪所定應執行刑有期徒刑九年，固僅減少有期徒刑一
月。然揆諸上開判例意旨，被告所犯各罪既經部分減刑後再定執
行刑，則其原先確定判決所定之執行刑即當然失效，仍應以其各
罪得減刑者經減刑後，與不應減刑者之原宣告刑為基礎，定其應
執行刑，並非須以減刑前所定之執行刑為基礎，減去經減刑後獲
寬減之總刑度，而定其執行刑。則本件第一審裁定就其附表編號
1、3 於減刑後之刑期與不得減刑之編號2之宣告刑所定執行刑，
係在各刑中之最長期以上，各刑合併之刑期以下，既與上開減刑
條例第十一條、刑法第五十一條規定無違，且仍較減刑前原確定
判決所定執行刑為輕，被告並非未獲減刑之利益，此與上開減刑
條例第一條所揭櫫「為紀念解除戒嚴二十週年，予罪犯更新向善
之機」之意旨，並無不符，亦難謂與法律秩序之理念及法律目的
之內部性界限相違背。原確定裁定維持第一審此部分定應執行刑
之裁定，將被告之抗告駁回，要無違背法令可言。非常上訴意旨
執以指原確定裁定違背法令，並無理由，應予駁回。
據上論結，應依刑事訴訟法第四百四十六條，判決如主文。
中    華    民    國  九十九  年    六    月    十    日
                      最高法院刑事第十二庭
                          審判長法官  黃  一  鑫
                                法官  張  春  福
                                法官  林  勤  純
                                法官  李  錦  樑
                                法官  陳  國  文
本件正本證明與原本無異
                                      書  記  官
中    華    民    國  九十九  年    六    月   十八   日
                                                      Ｑ

司法院資訊處製作；財團法人民間司法改革基金會備份。
